# Migration

Por lo general, es más fácil iniciar un nuevo sitio web que migrar\index{Migración del sitio} un antiguo a un nuevo framework, pero puede que tenga que hacerlo de todos modos debido al contenido útil en el viejo sitio web que no debe descartarse simplemente. Una solución perezosa es abandonar el sitio web antiguo tal como está, iniciar un nuevo sitio web con un nuevo dominio y proporcionar un enlace al sitio web anterior. Esto puede ser molesto para sus lectores, y es posible que no puedan descubrir fácilmente las gemas que usted creó en su sitio web antiguo, por lo que le recomendamos que migre sus publicaciones y páginas anteriores al nuevo sitio web si es posible.

Este proceso puede ser fácil o difícil, dependiendo de lo complicado que sea el sitio web anterior. La mala noticia es que no es probable que haya una solución universal o mágica, pero he proporcionado algunas funciones de ayuda en **blogdown** y una aplicación Shiny para ayudarlo, lo que puede hacer que sea un poco más fácil para usted migrar de los sitios de Jekyll y WordPress.

Para darle una idea sobre la posible cantidad de trabajo requerido, le puedo decir que me tomó una semana entera (de la mañana a la medianoche todos los días) migrar varios de mis sitios web personales basados en Jekyll a Hugo y **blogdown**. La complicación en mi caso no era solo Jekyll, sino también el hecho de que construí varios sitios web de Jekyll (porque no tenía opción en Jekyll) y quería unirlos en el mismo repositorio. Ahora mis dos blogs (chino e inglés), la documentación del paquete **knitr** [@R-knitr] y la documentación del paquete **animation** [@R-animation] se mantienen en el mismo repositorio: https://github.com/rbind/yihui. Tengo alrededor de 1000 páginas en este sitio web, la mayoría de las cuales son publicaciones de blog. Solía llevarme más de 30 segundos obtener una vista previa de mi blog en Jekyll, y ahora toma menos de 2 segundos construir el sitio en Hugo.

Otro ejemplo complicado es el sitio web de Rob J Hyndman (https://robjhyndman.com). Comenzó su sitio web en 1993 (12 años antes que yo), y había acumulado una gran cantidad de contenido a lo largo de los años. Puede leer la publicación https://support.rbind.io/2017/05/15/converting-robjhyndman-to-blogdown/ para las historias sobre cómo migró su sitio web de WordPress a **blogdown**. La clave es que probablemente necesite un vuelo internacional largo cuando desee migrar un sitio web complicado.

Un ejemplo más simple es el blog Simply Statistics (https://simplystatistics.org). Originalmente fue construido en Jekyll^[Fue migrado de WordPress hace unos años. El sitio de WordPress en realidad se migró de un blog anterior de Tumblr.] Y la fuente se alojó en el repositorio de GitHub https://github.com/simplystats/simplystats.github.io. Me ofrecí como voluntario para ayudarlos a pasar a **blogdown**, y me tomó aproximadamente cuatro horas. Mi tiempo se gastó principalmente en limpiar los metadatos YAML de publicaciones y retocar el tema Hugo. Tenían alrededor de 1000 publicaciones, lo que parece mucho, pero el número en realidad no importa, porque escribí un guión en R para procesar todas las publicaciones automáticamente. El nuevo repositorio está en https://github.com/rbind/simplystats.

Si realmente no tiene demasiadas páginas (por ejemplo, menos de 20), le recomiendo que las corte y las pegue en los archivos Markdown, porque en realidad puede llevar más tiempo escribir un script para procesar estas páginas.

Es probable que algunos enlaces se rompan después de la migración porque Hugo genera diferentes enlaces para sus páginas y publicaciones. En ese caso, puede corregir los enlaces permanentes (por ejemplo, ajustando la barra de una publicación) o usar 301 redireccionamientos (por ejemplo, en Netlify).

## Desde Jekyll

Al convertir un sitio web de Jekyll\index{Jekyll} en Hugo, la parte más desafiante es el tema. Si desea mantener exactamente el mismo tema, deberá volver a escribir las plantillas de Jekyll utilizando la sintaxis de Hugo (consulte la sección \@ref(templates)). Sin embargo, si puede encontrar un tema existente en Hugo (https://themes.gohugo.io), las cosas serán mucho más fáciles, y usted solo necesita mover el contenido de su sitio web a Hugo, lo cual es relativamente fácil. Básicamente, copie las páginas y publicaciones de Markdown en el directorio `content/` en Hugo y modifique estos archivos de texto.

Usualmente, las publicaciones en Jekyll están bajo el directorio `_posts/`, y puedes moverlas a `content/post/` (puede usar otros directorios). Luego, debe definir una regla personalizada para las URL permanentes en `config.toml` (consulte la sección \@ref(opciones)):

```js
[permalinks]
    post = "/:year/:month/:day/:slug/"
```

Esto depende del formato de las URL que utilizó en Jekyll (consulte la opción `permalink` en su `_config.yml`).

Si hay archivos estáticos como imágenes, se pueden mover al directorio `static/` en Hugo.

Luego necesita usar su herramienta favorita con algunas técnicas de manipulación de cadenas de caracteres para procesar todos los archivos Markdown. Si usa R, puede listar todos los archivos Markdown y procesarlos uno por uno en un bucle. A continuación se muestra un boceto del código:

```{r eval=FALSE, tidy=FALSE}
files = list.files(
  'content/', '[.](md|markdown)$', full.names = TRUE,
  recursive = TRUE
)
for (f in files) {
  blogdown:::process_file(f, function(x) {
    # process x here and return the modified x
    x
  })
}
```

La función `process_file()` es una función auxiliar interna en **blogdown**. Se necesita un nombre de archivo y una función de procesador para manipular el contenido del archivo y escribe el texto modificado de nuevo en el archivo.

Para darle una idea de cómo puede ser una función de procesador, proporcioné algunas funciones simples de ayuda en **blogdown**, y a continuación hay dos de ellas:

```{r comment=''}
blogdown:::remove_extra_empty_lines
blogdown:::process_bare_urls
```

La primera función sustituye dos o más líneas vacías con una sola línea vacía. La segunda función reemplaza los enlaces de la forma `[url](url)` con `<url>`. Sin embargo, no hay nada de malo con las líneas vacías excesivas o la sintaxis `[url](url)`. Estas funciones auxiliares pueden hacer que su texto de Markdown sea un poco más limpio. Puede encontrar todas las funciones auxiliares en https://github.com/rstudio/blogdown/blob/master/R/clean.R. Tenga en cuenta que no se exportan de **blogdown**, por lo que necesita tres puntos y coma para acceder a ellos.

Es posible que los metadatos YAML de sus publicaciones no estén completamente limpios, especialmente cuando su sitio web Jekyll se convirtió de un sitio web anterior de WordPress. La función auxiliar interna `blogdown:::modify_yaml()` puede ayudarlo a limpiar los metadatos. Por ejemplo, a continuación se muestran los metadatos YAML de una publicación de blog de Simply Statistics cuando se creó en Jekyll:

```yaml
---
id: 4155
title: Announcing the JHU Data Science Hackathon 2015
date: 2015-07-28T13:31:04+00:00
author: Roger Peng
layout: post
guid: http://simplystatistics.org/?p=4155
permalink: /2015/07/28/announcing-the-jhu-data-science-hackathon-2015
pe_theme_meta:
  - 'O:8:"stdClass":2:{s:7:"gallery";O:8:"stdClass":...}'
al2fb_facebook_link_id:
  - 136171103105421_837886222933902
al2fb_facebook_link_time:
  - 2015-07-28T17:31:11+00:00
al2fb_facebook_link_picture:
  - post=http://simplystatistics.org/?al2fb_image=1
dsq_thread_id:
  - 3980278933
categories:
  - Uncategorized
---
```

Puede descartar los campos YAML que no son útiles en Hugo. Por ejemplo, solo puede mantener los campos `title`, `author`, `date`, `categories` y `tags`, y descartar otros campos. En realidad, es posible que también desee agregar un campo `slug` que tome el nombre de archivo base de la publicación (sin la fecha inicial). Por ejemplo, cuando el nombre del archivo postal es `2015-07-28-announceing-the-jhu-data-science-hackathon-2015.md`, es posible que desee agregar `slug: announcing-the-jhu-data-science-hackathon-2015` para asegurarse de que la URL de la publicación en el nuevo sitio siga siendo la misma.

Aquí está el código para procesar los metadatos YAML de todas las publicaciones:

```{r eval=FALSE, tidy=FALSE}
for (f in files) {
  blogdown:::modify_yaml(f, slug = function(old, yaml) {
    # YYYY-mm-dd-name.md -> name
    gsub('^\\d{4}-\\d{2}-\\d{2}-|[.](md|markdown)', '', f)
  }, categories = function(old, yaml) {
    # remove the Uncategorized category
    setdiff(old, 'Uncategorized')
  }, .keep_fields = c(
    'title', 'author', 'date', 'categories', 'tags', 'slug'
  ), .keep_empty = FALSE)
}
```

Puede pasar una ruta de archivo a `modify_yaml()`, definir nuevos valores YAML (o funciones para devolver nuevos valores basados en los valores anteriores) y decidir qué campos conservar (`.keep_fields`). Puede descartar campos vacíos a través de `.keep_empty = FALSE`. Los metadatos YAML procesados están a continuación, lo que parece mucho más limpio:

```yaml
---
title: Announcing the JHU Data Science Hackathon 2015
author: Roger Peng
date: '2015-07-28T13:31:04+00:00'
slug: announcing-the-jhu-data-science-hackathon-2015
---
```

## Desde WordPress

Según nuestra experiencia, la mejor manera de importar publicaciones de blog de WordPress\index{WordPress} a Hugo es importarlas a Jekyll, y escribir un script en R para limpiar los metadatos YAML de todas las páginas si es necesario, en lugar de usar las herramientas de migración listadas en la [guía oficial,](https://gohugo.io/tools/) incluyendo el plugin de WordPress `wordpress-to-hugo-exporter`.

Hasta donde sabemos, la mejor herramienta para convertir un sitio web de WordPress a Jekyll es la herramienta de Python [Exitwp.](https://github.com/thomasf/exitwp). Su autor ha proporcionado instrucciones detalladas sobre cómo usarlo. Debe saber cómo instalar las librerías de Python y ejecutar las secuencias de comandos de Python. Si no lo hace, he proporcionado una herramienta en línea en https://github.com/yihui/travis-exitwp. Puede cargar su archivo XML de WordPress allí y obtener un enlace de descarga a un archivo ZIP que contenga sus publicaciones en Markdown.

El mayor desafío al convertir publicaciones de WordPress a Hugo es limpiar el contenido de la publicación en Markdown. Afortunadamente, he hecho esto para tres blogs de WordPress diferentes,^[El blog de RViews (https://rviews.rstudio.com), el blog de RStudio (https://blog.rstudio.com) y el blog de Karl Broman (http://kbroman.org). El blog RViews me llevó unos días. El blog de RStudio me llevó un día. El blog de Karl Broman me llevó una hora.] Y creo que he logrado automatizar este proceso tanto como sea posible. Puede consultar el pull request que presenté a Karl Broman para convertir sus publicaciones de WordPress a Markdown (https://github.com/kbroman/oldblog_xml/pull/1), en las que proporcioné el guión en R y los archivos Markdown. Le recomiendo que vaya a la pestaña "Commits" y vea todos mis commit de GIT uno por uno para ver el proceso completo.

La clave es el script en R https://github.com/yihui/oldblog_xml/blob/master/convert.R, que convierte el archivo XML de WordPress en publicaciones de Markdown y las limpia. Antes de ejecutar esta secuencia de comandos en su archivo XML, debe ajustar algunos parámetros, como el nombre del archivo XML, la URL de su sitio anterior de WordPress y la URL de su nuevo blog.

Tenga en cuenta que este script depende de la herramienta Exitwp. Si no sabe cómo ejecutar Exitwp, utilice la herramienta en línea que mencioné anteriormente (travis-exitwp) y omita el código en R que llama a Exitwp.

Las publicaciones de Markdown deben estar bastante limpias después de la conversión, pero puede haber etiquetas HTML restantes en sus publicaciones, como `<table>` y `<blockquote>`. Tendrá que limpiarlos manualmente, si existen.

## Desde otros sistemas

Si tiene un sitio web creado por otras aplicaciones o sistemas, su mejor opción es importar primero su sitio web a WordPress, exportarlo a Jekyll y limpiar los archivos Markdown. Puede intentar buscar soluciones sobre "cómo importar blogger.com a WordPress" o "cómo importar Tumblr a WordPress".

Si está familiarizado con las técnicas de web scrapping, también puede hacer scrape a las páginas HTML de su sitio web y convertirlas a Markdown a través de Pandoc, por ejemplo,

```{r eval=FALSE, tidy=FALSE}
rmarkdown::pandoc_convert(
  'foo.html', to = 'markdown', output = 'foo.md'
)
```

De hecho, lo he intentado en un sitio web, pero no quedé satisfecho, ya que de todas formas tenía que limpiar mucho los archivos de Markdown. Si su sitio web es más simple, este enfoque puede funcionar mejor para usted.